【裁判字號】    98,訴,238
【裁判日期】    980630
【裁判案由】    違反臺灣地區與大陸地區人民關係條例等
【裁判全文】
臺灣花蓮地方法院刑事判決               98年度訴字第238號
公  訴  人  臺灣花蓮地方法院檢察署檢察官
被      告  乙○○
                    （另案於臺灣花蓮看守所羈押中）
上列被告因違反臺灣地區與大陸地區人民關係條例等案件，經檢
察官提起公訴（98年度偵字第1857號），被告於本院準備程序中
就被訴之事實為有罪之陳述，經合議庭裁定改行簡式審判程序，
判決如下：
    主  文
乙○○共同違反不得使大陸地區人民非法進入臺灣地區之規定，
處有期徒刑肆月，減為有期徒刑貳月。又夜間侵入住宅竊盜，累
犯，處有期徒刑柒月。應執行有期徒刑捌月。
    事  實
一、乙○○於民國92年間，透過丙○○（另以簡易判決處刑）認
    識林智仁（同一案件業經本院判決確定，本件違反臺灣地區
    與大陸地區人民關係條例部分經檢察官為不起訴處分），經
    林智仁介紹大陸地區女子張麗芳（未據起訴），明知其與張
    麗芳並無結婚之真意，竟為使張麗芳以虛偽結婚，得探親、
    團聚之非法方式來臺打工賺錢，而與林智仁、丙○○共同基
    於使大陸地區人民非法進入臺灣地區之犯意聯絡，及與林智
    仁、丙○○、張麗芳共同基於行使使公務員登載不實文書之
    概括犯意聯絡，乙○○與張麗芳一同於92年7月9日在大陸地
    區福建省福州市辦理結婚登記，並於同年月10日前往同市公
    證處辦理公證手續，乙○○隨即攜帶上開結婚公證書返臺，
    經中華民國財團法人海峽交流基金會（以下稱海基會）認證
    後，於同年8 月15日持上開結婚公證書等文件，向花蓮縣秀
    林鄉戶政事務所辦理其與張麗芳結婚之戶籍登記，使不知情
    之承辦公務員將其與張麗芳結婚之不實事項，登載於職務上
    所掌之戶籍登記資料之公文書內，並據以核發載有上揭不實
    事項之戶籍謄本1 份予其收執，足以生損害於戶政機關管理
    戶籍之正確性。其又於同日前往轄區花蓮縣警察局新城分局
    水源派出所進行對保，致該管派出所警員將乙○○與被保人
    張麗芳係夫妻關係之不實事項，登載於大陸地區人民進入臺
    灣地區保證書之對保或證明機關（構）簽註意見欄上，足生
    損害於警察機關對保之正確性。其並於同日委託不知情之太
    魯閣旅行社填具大陸地區人民進入臺灣地區旅行證申請書，
    向內政部警政署入出境管理局（業於96年1月2日改制為行政
    院入出國及移民署，下稱入出境管理局）以探親為由，申請
    張麗芳來臺，並持上開使公務員登載不實之戶籍謄本及大陸
    地區人民進入臺灣地區保證書交付承辦人員而行使之，嗣由
    入出境管理局承辦人員為實質審查後，乃於同年月21日核准
    大陸地區女子張麗芳進入臺灣地區之旅行證，張麗芳於92年
    10 月1日入境臺灣地區。
二、乙○○於95年間因違反護照條例案件，經本院判處有期徒刑
    1月又15日確定，並於97年7月13日執行完畢，猶不知悔改，
    竟意圖為自己不法之所有，於98年3月20日凌晨2時許，夜間
    侵入甲○○位在花蓮縣秀林鄉水源村水源28號住宅內，以徒
    手之方式竊取甲○○所有之電磁爐1 台，得手後供己使用。
三、案經花蓮縣警察局吉安分局報告臺灣花蓮地方法院檢察署檢
    察官偵查後起訴。
    理  由
一、按刑事訴訟法第273 條之1 第1 項規定，除被告所犯為死刑
    、無期徒刑、最輕本刑為3 年以上有期徒刑之罪、或高等法
    院管轄第一審案件者外，於審判期日前之程序進行中，被告
    先就被訴事實為有罪之陳述時，審判長得告知被告簡式審判
    程序之旨，並聽取當事人、代理人、辯護人及輔佐人之意見
    後，裁定進行簡式審判程序。經查，本件被告乙○○被訴違
    反臺灣地區與大陸地區人民關係條例等案，為前開不得進行
    簡式審判程序以外之案件，且被告於本院行準備程序時就訴
    事實為有罪之陳述，經本院告知被告簡式審判程序之旨，並
    聽取被告之意見後，爰依前開刑事訴訟法第273條之1第1 項
    之規定，當庭裁定改依簡式審判程序並由受命法官獨任審判
    之，合先敘明。
二、訊據被告對於上開犯罪事實於警詢、偵查中及本院審理時均
    坦承不諱，核與證人林智仁、甲○○於警詢時所證述之情節
    相符，並有贓物認領保管單、入出國日期證明書、結婚登記
    申請書、財團法人海峽交流基金會證明書、中國福建省福州
    市公證處公證書、內政部警政署大陸地區人民資訊管理系統
    查詢表、大陸地區人民進入臺灣地區旅行證申請書及保證書
    各1份、現場照片4張在卷可稽，足認被告之自白與事實相符
    ，本件事證明確，被告犯行堪予認定，應依法論科。
三、按被告行為後，臺灣地區與大陸地區人民關係條例於92年10
    月29日經總統令修正公布全文，嗣經行政院同年12月29日院
    臺秘字第0920069517號令，該條文定自同年月31日施行；刑
    法亦於94年2月2日修正公布，95年7月1日施行，而修正後刑
    法第2條第1項規定：「行為後法律有變更者，適用行為時之
    法律。但行為後之法律有利於行為人者，適用最有利於行為
    人之法律。」係規範行為後法律變更所生新舊法律比較適用
    之準據法，於新法施行後，應適用修正後刑法第2條第1項之
    規定，為「從舊從輕」之比較。且於比較時應就罪刑有關之
    共犯、未遂犯、想像競合犯、牽連犯、連續犯、結合犯，以
    及累犯加重、自首減輕暨其他法定加減（如身分加減）與加
    減例等一切規定，綜其全部罪刑之結果而為比較，且就比較
    之結果，須為整體之適用，不能割裂分別適用各該有利於行
    為人之法律，此即法律變更之比較適用所應遵守之「罪刑綜
    合比較原則」及「擇用整體性原則」。再從刑附屬於主刑，
    除法律有特別規定者外，依主刑所適用之法律（參見最高法
    院24年上字第4634號判例、27年上字第2615號判例、及最高
    法院95年度第8 次刑事庭會議決議意旨），茲就本件新舊法
    比較結果說明如下：
（一）刑法第214條法定刑罰金部分，依修正後刑法第33條第5款
      之規定，最低額為新臺幣1,000 元，惟依被告行為時之修
      正前刑法第33條第5款規定，罰金之最低額僅新臺幣3元。
      比較修正前、後之刑罰法律，適用修正後之規定，對被告
      顯未有利。
（二）刑法第41條第1 項前段關於易科罰金之規定，修正為「犯
      最重本刑為5年以下有期徒刑以下之刑之罪，而受6個月以
      下有期徒刑或拘役之宣告者，得以新臺幣1,000元、2,000
      元或3,000元折算1日，易科罰金」；惟修正刪除前依罰金
      罰鍰提高標準條例第2 條提高時，易科罰金之折算標準最
      高為銀元300元，最低為銀元100元即新臺幣900元或300元
      。比較結果，以修正前規定對被告較為有利。
（三）刑法第51條第5 款，關於宣告多數有期徒刑定應執行刑之
      規定，於修正前係規定不得逾20年，修正後則規定不得逾
      30年，比較修正前、後之規定，適用修正後之規定，對被
      告顯未有利。
（四）刑法第55條關於牽連犯之規定業經刪除，則被告所犯各罪
      ，即應予分論併罰，比較新舊法結果，以適用被告行為時
      之法律即修正前刑法第55條牽連犯之規定，較有利於被告
      。
（五）被告行為後，刑法第56條關於連續犯之規定，業於94年 1
      月7日修正通過刪除，並於95年7月1 日施行。此刪除雖非
      犯罪構成要件之變更，但顯已影響行為人刑罰之法律效果
      ，自屬法律有變更，依新法第2條第1項規定，比較新、舊
      法適用結果，數行為依新法規定原則上應予併罰，惟依舊
      法連續犯規定，得從一重處斷，是以仍應適用較有利於被
      告之行為時法律即舊法關於連續犯之規定。
（六）臺灣地區與大陸地區人民關係條例第79條第1 項原規定為
      ：「違反第15條第1款規定者，處5年以下有期徒刑、拘役
      或科或併科新臺幣500,000 元以下罰金。」，修正後則為
      ：「違反第15條第1款規定者，處1年以上7 年以下有期徒
      刑，得併科新臺幣1,000,000 元以下罰金。」經新舊法比
      較，以舊法有利於被告。
    本院經綜合全部罪刑之結果，在適用「罪刑綜合比較原則」
    、「擇用整體性原則」（最高法院27年上字第2615號判例意
    旨參照），本案應一體適用被告行為時之法律對其較為有利
    。
四、按修正前臺灣地區與大陸地區人民關係條例第15條第1 款規
    定：不得使大陸地區人民非法進入臺灣地區，被告為使張麗
    芳進入臺灣地區，竟以虛偽結婚方式，取得大陸地區之結婚
    證明書後，由被告回臺向轄區戶政事務所人員申請辦理結婚
    登記而使我國戶政機關憑以輸入電腦登載上開虛偽不實之結
    婚、配偶資料於其職務上所掌之戶籍登記資料之電子資訊檔
    案紀錄內，並據以核發不實之戶籍謄本，又向轄區警員辦理
    對保，使承辦警員於所掌公文書內登載上開不實事項，再據
    以向入出境管理局，持用上開登載不實之保證書，申請使張
    麗芳進入臺灣地區探親、團聚，足以生損害於我國戶政機關
    對戶籍管理、警察機關對轄區戶口管理及入出境管理局對人
    民入出境管理之正確性。核被告所為，係犯刑法第216 條、
    第214 條之行使明知為不實之事項，而使公務員登載於職務
    上所掌之公文書罪、修正前臺灣地區與大陸地區人民關係條
    例第79條第1項、第15條第1款之使大陸地區人民非法進入臺
    灣地區罪及刑法第321條第1項第1 款之夜間侵入住宅竊盜罪
    。被告使公務員登載不實之低度行為，應為行使之高度行為
    所吸收，使公務員登載不實之行為不另論罪。被告與林智仁
    、丙○○間就上開使大陸地區人民非法進入臺灣地區罪及被
    告與林智仁、丙○○、張麗芳間就上開行使明知為不實之事
    項，而使公務員登載於職務上所掌之公文書罪，均有犯意聯
    絡及行為之分擔，均為共同正犯。又被告先後2 次行使使公
    務員登載不實文書行為，所犯為基本構成要件相同之罪名，
    顯係出於概括犯意反覆為之，應依修正前刑法第56條之規定
    ，論以連續犯並加重其刑。被告所犯連續行使使公務員登載
    不實之文書罪與使大陸地區人民非法進入臺灣地區罪二罪間
    ，復有方法結果之關係，為牽連犯，應依修正前刑法第55條
    後段規定，從一重之使大陸地區人民非法進入臺灣地區罪處
    斷。被告於95年間因違反護照條例案件，經本院判處有期徒
    刑1月又15日確定，並於97年7月13日執行完畢等情，有臺灣
    高等法院被告前案紀錄表1 份在卷可稽，其前受有期徒刑執
    行完畢，於5 年內故意再犯本件加重竊盜罪部分，為有期徒
    刑以上之罪，屬累犯，上開加重竊盜罪部分應依刑法第47條
    第1項規定加重其刑。被告所犯上開2罪犯意各別，行為互殊
    ，應分論併罰。檢察官就被告持使公務員登載不實之戶籍謄
    本、身分證影本等文件，持以向花蓮縣警察局新城分局水源
    派出所進行對保，及持向入出境管理局，申請張麗芳來臺而
    行使，涉犯刑法第216條、第214條行使使公務員登載不實文
    書罪部分，雖漏未載明，然因與前開有罪之使公務員登載不
    實文書罪部分有實質上一罪關係，本院自應併予審究，附此
    敘明。爰審酌被告以假結婚之方式，使大陸地區人民張麗芳
    進入臺灣地區，有礙於政府對入出國之管理與國家安全之維
    護，入境臺灣後又從事與許可目的不符之活動，形成政府對
    大陸地區人民政策管制之缺口，及其所犯加重竊盜之手段，
    竊取電磁爐之價值，犯後坦承犯行等一切情狀，就其所犯上
    開2 罪分別量處如主文所示之刑，以資警惕。復查被告所犯
    上開使大陸地區人民非法進入臺灣地區罪之時間，係於96年
    4 月24日以前，符合減刑條件，就上開使大陸地區人民非法
    進入臺灣地區罪部分應依中華民國九十六年罪犯減刑條例第
    2條第1項第3 款之規定，就其所宣告之刑，減其刑期二分之
    一，如主文所示並定其應執行刑。
據上論斷，依刑事訴訟法第273條之1第1項、第299條第1 項前段
，修正前臺灣地區與大陸地區人民關係條例第79條第1 項、第15
條第1款，刑法第11條前段、第2條第1項前段、第216 條、第214
條、第321條第1項第1 款、第28條，修正前刑法第55條、第56條
、第47條、第51條第5款，中華民國九十六年罪犯減刑條例第2條
第1項第3款、第7條判決如主文。
中    華    民    國    98    年    6     月    30    日
                  刑事第三庭    法  官  湯國杰
以上正本證明與原本無異。
如不服本判決應於收受送達後10日內向本院提出上訴書狀，並應
敘述具體理由。其未敘述上訴理由者，應於上訴期間屆滿後20日
內向本院補提理由書 (均須按他造當事人之人數附繕本)「 切勿
逕送上級法院」。告訴人或被害人如對於本判決不服者，應具備
理由請求檢察官上訴，其上訴期間之計算係以檢察官收受判決正
本之日期為準。
中    華    民    國    98    年    6     月    30    日
                                書記官
附錄本判決論罪之法律條文：
修正前臺灣地區與大陸地區人民關係條例第79條：
違反第十五條第一款規定者，處五年以下有期徒刑、拘役或科或
併科新台幣五十萬元以下罰金。
以犯前項之罪為常業者，處一年以上七年以下有期徒刑，得併科
新台幣一百萬元以下罰金。
第一項之未遂犯罰之。
修正前臺灣地區與大陸地區人民關係條例第15條：
左列行為不得為之：
一  使大陸地區人民非法進入臺灣地區。
二  招攬臺灣地區人民未經許可使之進入大陸地區。
三  使大陸地區人民在臺灣地區從事未經許可或與許可目的不符
    之活動。
四  僱用或留用大陸地區人民在臺灣地區從事未經許可或與許可
    範圍不符之工作。
五  居間介紹他人為前款之行為。
中華民國刑法第216條：
行使第 210 條至第 215 條之文書者，依偽造、變造文書或登載
不實事項或使登載不實事項之規定處斷。
中華民國刑法第214條：
明知為不實之事項，而使公務員登載於職務上所掌之公文書，足
以生損害於公眾或他人者，處3年以下有期徒刑、拘役或5百元以
下罰金。
中華民國刑法第321條：
犯竊盜罪而有左列情形之一者，處6月以上、5年以下有期徒刑：
一、於夜間侵入住宅或有人居住之建築物、船艦或隱匿其內而犯
之者。
二、毀越門扇、牆垣或其他安全設備而犯之者。
三、攜帶兇器而犯之者。
四、結夥三人以上而犯之者。
五、乘火災、水災或其他災害之際而犯之者。
六、在車站或埠頭而犯之者。
前項之未遂犯罰之。


司法院資訊處製作；財團法人民間司法改革基金會備份。
